【裁判字號】    99,交上易,1170
【裁判日期】    991013
【裁判案由】    公共危險
【裁判全文】
臺灣高等法院臺中分院刑事判決      99年度交上易字第1170號
上  訴  人  臺灣苗栗地方法院檢察署檢察官
上  訴  人
即  被  告  甲○○
上列上訴人因被告公共危險案件，不服臺灣苗栗地方法院99年度
交易字第80號，中華民國99年7月2日第一審判決（起訴案號：臺
灣苗栗地方法院檢察署99年度偵字第1551號），提起上訴，本院
判決如下：
    主  文
上訴駁回。
    事  實
一、甲○○曾3次犯酒後駕車公共危險罪，最近乙次經臺灣苗栗
    地方法院以97年度苗交簡字第657號判決判處有期徒刑3月確
    定，於民國98年4月14日執行完畢。詎猶未悔改，復於99年3
    月11日23時許至同年月12日凌晨零時40分許，在苗栗縣苑裡
    鎮田心里某秧苗場內，飲用高粱酒1杯半後，已達不能安全
    駕駛動力交通工具之程度，仍於同年月12日6時30分許，騎
    乘車牌號碼HFD－285號重型機車，自飲酒地出發，欲返回同
    鎮○○路之住處。嗣於99年3月12日7時10分許，行經苗栗縣
    通霄鎮○○路之通霄橋頭時，因違規逆向行駛，為巡邏員警
    攔檢後發現其酒味濃厚，疑有飲酒情形，遂施以呼氣酒精濃
    度測試，結果測得其呼氣中酒精濃度含量達每公升0.88毫克
    ，因而查悉上情。
二、案經苗栗縣警察局通霄分局報請臺灣苗栗地方法院檢察署檢
    察官偵查起訴。
    理  由
壹、證據能力部分：
    按被告以外之人於審判外之陳述，雖不符刑事訴訟法第159
    條之1至第159條之4等前4條之規定，而經當事人於審判程序
    同意作為證據，法院審酌該言詞陳述或書面陳述作成時之情
    況，認為適當者，亦得為證據。當事人、代理人或辯護人於
    法院調查證據時，知有第159條第1項不得為證據之情形，而
    未於言詞辯論終結前聲明異議者，視為有前項之同意，刑事
    訴訟法第159條之5定有明文。查，本案下列所援引之全部卷
    證資料，檢察官、上訴人即被告（下稱被告）甲○○於本案
    辯論終結前均不爭執其證據能力，本院審酌各該證據作成時
    之情況，並無不法取得之情形，認亦適合作為本案之證據，
    揆諸上開說明，各該證據均有證據能力。
貳、實體部分：
一、訊據被告甲○○於本院審理中固坦承於上揭時地飲用酒類後
    駕車之事實不諱，但矢口否認被訴公共危險犯行，辯稱：伊
    駕車時距喝酒已約7小時，且伊係睡覺酒醒，自覺無酒意後
    才駕車外出，並無酒後駕車之故意云云。
二、惟查：
  (一)被告於上揭時地服用酒類後仍駕駛車牌號碼HFD－285號重型
    機車，於行經苗栗縣通霄鎮○○路之通霄橋頭時，因違規逆
    向行駛，為巡邏員警攔檢後，經警對被告施以呼氣酒精濃度
    測試，其酒精濃度高達每公升0.88毫克等情事，業據被告承
    認在卷，復有酒精測定紀錄表、苗栗縣警察局通霄分局汽機
    車駕駛人酒後生理協調平衡檢測紀錄表、刑法185條之3案件
    測試觀察紀錄表、查獲員警職務報告、苗栗縣警察局舉發違
    反道路交通管理事件通知單各乙份，以及採證照片2張在卷
    可稽，是此部分之事實堪以認定。
  (二)被告雖以前揭情詞置辯。惟依道路交通安全規則第114條第2
    款之規定及醫學文獻上認吐氣所含酒精濃度達每公升0.25毫
    克者，有輕度協調功能降低之現象；每公升達0.50毫克者，
    有反應較慢、感覺減低、影響駕駛之現象；每公升達0.75毫
    克者，則有思考改變、個性行為改變之現象，再參以刑法第
    185條之3服用酒類不能安全駕駛而駕駛之公共危險罪，其立
    法目的乃在藉抽象危險犯之構成要件，以嚇阻酒後駕車危害
    道路交通安全，故其構成要件係以「抽象危險犯」為前提，
    不以發生具體危險為必要，同時參考德國、美國之認定標準
    ，對於呼氣酒精濃度已達每公升0.55毫克或血液濃度達0.11
    ％以上，肇事率為一般正常人之十倍，認本案被告經施測其
    呼氣酒精濃度為每公升0.88毫克，足認被告當時已有思考改
    變、個性行為改變之現象。而汽車駕駛人飲酒後，會降低對
    光線之適應能力，削弱其對於路況及車前狀況辨識之正確性
    ，亦使神經反應遲鈍，致使駕駛人駕車時無法適切操控車輛
    ，因此酒後駕車，對一般往來之公眾及駕駛人自身皆具有高
    度危險性，復參酌被告於本件駕車行駛於道路中，竟逆向行
    駛，綜此足認被告於駕車之始及案發之時，顯已因酒後注意
    力、反應力、感知能力、駕駛能力均降低，而達不能安全駕
    駛動力交通工具之程度甚明。
  (三)綜上所述，被告上開所辯，無非事後卸責之詞，不足採信。
    本件事證明確，被告犯行堪以認定。
三、核被告所為，係犯刑法第185條之3服用酒類不能安全駕駛動
    力交通工具而駕駛之公共危險罪。又被告有犯罪事實欄所述
    經判處有期徒刑並執行完畢之情形，此有臺灣高等法院被告
    前案紀錄表1份在卷可佐，其於徒刑執行完畢5年之內故意再
    犯本件有期徒刑以上之罪，為累犯，應依法加重其刑。
四、原審調查後認被告罪證明確，適用刑法第185條之3、第47條
    第1項，刑法施行法第1條之1第1項（贅引第2項前段，應予
    刪除）等規定，並審酌被告此次已是第4次酒後駕車遭起訴
    判刑，先前曾分別遭判處有期徒刑3月、8月、3月，且亦曾
    因酒後駕車而過失致人於死（即遭判刑有期徒刑8月），可
    見先前被害人犧牲寶貴生命，以及對被告所施加之刑罰，並
    未讓被告自我警惕，其漠視他人生命、身體之態度依舊；有
    累犯加重之情形；呼氣酒測值為每公升0.88毫克；駕駛交通
    工具時，為逆向行駛，明顯違規；未有有效駕照，卻仍無照
    駕駛；於偵審中坦認犯行，未為無益之爭辯等一切情狀，量
    處有期徒刑5月，並定其易科罰金之折算標準。經核認事用
    法並無違誤，量刑亦屬妥適。被告上訴翻異前詞否認犯行，
    且以其已戒酒為由，認為原審量刑過重，請求輕判云云；惟
    被告確有飲酒後不能安全駕駛動力交通工具而駕駛之情形，
    業如前述，且量刑係法院職權之行使，原判決業已詳細說明
    刑法第57條科刑之依據，而被告前有3次酒醉駕車公共危險
    之犯罪，為法院論罪科刑，亦有被告全國前案紀案表在卷可
    憑，本次為第4次觸犯相同性質之案件，顯見其已嗜酒成性
    ，並未在前案偵審程序中獲取應得之教訓，而其酒後駕車不
    僅藐視道路交通安全法令，更造成路上人、車往來之高度危
    險，量刑自不宜從輕，以免僥倖，且被告係累犯加重，原審
    所量處之刑仍在中度範圍內，應屬允當，被告仍執前詞提起
    上訴請求輕判，自不足採，其上訴為無理由，應予駁回。另
    公訴人亦以被告前已有3次酒後駕車紀錄並經判刑執行完畢
    ，竟再次酒醉駕車，且在酒後吐氣所含酒精成分高達每公升
    0.88毫克之情狀下，貿然駕車上路，並無照駕駛且逆向行駛
    ，漠視他人生命、身體、財產之安全，已對一般用路大眾造
    成高度危險，無視法律規定，枉顧他人生命，足見其並未因
    先前所受刑之宣告、執行而記取教訓，非施以重刑並令入監
    服刑，難收矯治之效等情詞，上訴指摘原判決量刑太輕。然
    依據刑法第57條之規定，科刑主要仍應以行為人之責任為基
    礎，並審酌該條各款所列事項，為科刑輕重之標準。被告在
    本案犯行之前之上開3次酒醉駕車紀錄，已經原判決在量刑
    之前予以審酌，並非漏未審酌；而原審亦已詳述其量刑之依
    據如上所述，核其上開量刑，主要即係以行為人即被告之責
    任為基礎，並亦有審酌刑法第57條各款所列事項，為科刑輕
    重之標準，尚難認有何不當之處。公訴人仍以上開業經原判
    決審酌之事項，上訴指摘原判決量刑不當，其上訴核無理由
    ，亦應予駁回。
據上論結，應依刑事訴訟法第368條，判決如主文。
本案經檢察官乙○○到庭執行職務。
中    華    民    國    99    年    10    月    13    日
            刑事第二庭    審判長法  官  邱  顯  祥
                                法  官  姚  勳  昌
                                法  官  張  國  忠
以上正本證明與原本無異。
不得上訴。
                                書記官  卓  佳  儀
中    華    民    國    99    年    10    月    13    日

司法院資訊處製作；財團法人民間司法改革基金會備份。
